【裁判字號】    95,易,390
【裁判日期】    950913
【裁判案由】    恐嚇
【裁判全文】
臺灣嘉義地方法院刑事判決               95年度易字第390號
公  訴  人  臺灣嘉義地方法院檢察署檢察官
被      告  甲○○
                    另案於臺灣嘉義監獄執行中
上列被告因恐嚇取財案件，經檢察官提起公訴（九十五年度偵緝
字第四一二號)，由本院合議庭裁定由受命法官獨任行簡式審判
程序審理後，判決如下：
    主  文
甲○○幫助意圖為自己不法之所有，以恐嚇使人將本人之物交付
，處有期徒刑月，如易科罰金，以銀元佰元即新台幣玖佰元
折算壹日。
    事  實
一、甲○○曾因違反毒品危害防制條例案件及強盜案件，分別經
    本院判處有期徒刑九月及七年二月確定，現仍於執行中（不
    構成累犯）。其於民國九十二年十二月十四日起至九十三年
    某日間，預見其提供自己帳戶予他人使用，可能幫助他人掩
    飾或隱匿犯罪所得之財物，竟不違背其本意，基於幫助恐嚇
    之犯意，在不詳地點，將其先前在嘉義縣朴子市華僑銀行金
    華分行所開設之帳號00000000000000號存款帳戶（含存簿、
    提款卡、密碼）及印章、身分證等件，交付予名字不詳之陳
    姓老闆，供為掩飾他人犯罪所得之用。嗣乙○○於九十四年
    九月五日上午十一時許，接獲不詳人士打來之恐嚇電話，內
    容係恫稱乙○○之賽鴿已遭竊取，需匯款後始能贖回等語，
    使乙○○心生畏怖，而依指示於同日下午一時許，委由友人
    王佳惠前往彰化銀行斗南分行匯款新臺幣四千元進入甲○○
    之上開帳戶後，發覺有異，經報警處理，循線查知上情。
二、案經雲林縣警察局斗南分局報告台灣雲林地方法院檢察署呈
    請臺灣高等法院臺南分院檢察署檢察長核令移轉臺灣嘉義地
    方法院檢察署檢察官偵查起訴。
    理    由
一、按除被告所犯為死刑、無期徒刑、最輕本刑為三年以上有期
    徒刑之罪或高等法院管轄第一審案件者外，於法院行準備程
    序進行中，被告先就被訴事實為有罪之陳述時，審判長得告
    知被告簡式審判程序之旨，並聽取當事人、代理人、辯護人
    及輔佐人之意見後，裁定進行簡式審判程序；且受命法官行
    準備程序，與法院或審判長有同一之權限；又簡式審判程序
    之證據調查，不受刑事訴訟法第一百五十九條第一項、第一
    百六十一條之二、第一百六十一條之三、第一百六十三條之
    一及第一百六十四條至第一百七十條規定之限制，刑事訴訟
    法第二百七十三條之一第一項、第二百七十九條第二項前段
    、第二百七十三條之二分別定有明文。查本件被告甲○○所
    犯為死刑、無期徒刑、最輕本刑為三年以上有期徒刑以外之
    罪，且非高等法院管轄第一審之案件，經本院合議庭裁定由
    受命法官行準備程序時，被告就被訴事實為有罪之陳述後，
    復經本院合議庭裁定由受命法官獨任行簡式審判程序，是其
    證據之調查，自不受上述刑事訴訟法規定之限制，合先敘明
    。
二、上開犯罪事實，業據被告甲○○於本院審理時供承在卷（見
    本院卷第二七頁），核與被害人乙○○於警詢中指述之情節
    相符，且被告自承上揭所申請之存摺、提款卡、印章等物品
    ，為陳姓老闆取走，若非被告刻意告知其提款卡密碼，陳姓
    老闆斷難知悉其密碼，且被告亦稱其均未報案或申請補發，
    亦不知其老闆之真實姓名等情，可見被告應非單純遭陳姓老
    闆自行取走前開存摺、提款卡及印章，而係被告有交付前開
    資料之情形，否則實不可能任其取走，卻未採取任何救濟方
    法，此外，復有匯款單、客戶交易明細表、華僑銀行存款往
    來明細查詢單、人頭帳戶犯罪案件通報單、受理詐騙帳戶通
    報警示、詐騙電話斷話簡便格式表、華僑銀行存款相關業務
    往來申請約定書等在卷可按，足認被告可預見金融帳戶存摺
    等物提供他人使用，將幫助他人實施恐嚇取財犯罪，仍將上
    開帳戶交付予其陳姓老闆，被告顯有縱有人以其金融帳戶實
    施恐嚇取財犯罪亦不違背其本意之幫助意思自明。綜上證據
    ，足佐被告前開自白與事實相符，堪以採信，其犯行堪以認
    定。
三、按行為後法律有變更者，適用行為時之法律。但行為後之法
    律有利於行為人者，適用最有利於行為人之法律，刑法第二
    條第一項定有明文。本件被告行為後，易科罰金之折算標準
    已有修正，被告行為時之易科罰金折算標準，依刑法第四十
    一條第一項前段規定：「犯最重本刑為五年以下有期徒刑以
    下之刑之罪，而受六個月以下有期徒刑或拘役之宣告，因身
    體、教育、職業、家庭之關係或其他正當事由，執行顯有困
    難者，得以一元以上三元以下折算一日，易科罰金。」，及
    罰金罰鍰提高標準條例第二條前段（現已刪除）之規定，就
    其原定數額提高為一百倍折算一日，而應以銀元三百元折算
    一日，經折算為新臺幣後，係以新臺幣九百元折算為一日。
    惟九十五年七月一日修正公布施行之刑法第四十一條第一項
    前段則規定：「犯最重本刑為五年以下有期徒刑以下之刑之
    罪，而受六個月以下有期徒刑或拘役之宣告者，得以新臺幣
    一千元、二千元或三千元折算一日，易科罰金。」，比較修
    正前後之易科罰金折算標準，以修正前之規定，較有利於被
    告。
四、核被告甲○○所為，係犯刑法第三十條第一項、第三百四十
    六條第一項之幫助恐嚇取財罪。被告幫助他人犯恐嚇取財罪
    ，為幫助犯，得依刑法第三十條第二項按正犯之刑減輕之。
    爰審酌被告將存摺等物交予他人，供作幫助他人犯恐嚇取財
    罪之用，顯見其輕忽法律之程度，惡性顯非輕微，對社會之
    危害不小，且使犯罪難以查緝等同助長犯罪，行為不當，及
    犯後坦承犯行，深具悔意等一切情狀，量處如主文所示之刑
    ，並諭知易科罰金之折算標準，以資儆懲。
五、據上論斷，應依刑事訴訟法第二百九十九條第一項前段、第
    二百七十三條之一第一項，刑法第三百四十六條第一項、第
    、第三十條、修正前刑法第四十一條第一項前段，刑法施行
    法第一條之一、修正前罰金罰鍰提高標準條例第二條，現行
    法規所定貨幣單位折算新台幣條例第二條，判決如主文。
六、如不服本判決，得自收受送達之日起十日內，向本院提起上
    訴 (應附繕本)。
本案經檢察官鄭葆琳到庭執行職務
中    華    民    國    95    年    9     月    13    日
                  刑事第三庭    法  官  陳仁智
以上正本證明與原本無異。
如不服本判決，應於判決送達後10日內，向本院提出上訴狀。
中    華    民    國    95    年    9     月    13    日
                                書記官  楊福源
附錄法條：
中華民國刑法第346條第1項
意圖為自己或第三人不法之所有，以恐嚇使人將本人或第三人之
物交付者，處六月以上五年以下有期徒刑，得併科一千元以下罰
金。


司法院資訊處製作；財團法人民間司法改革基金會備份。
